【裁判字號】    94,易,2552
【裁判日期】    950227
【裁判案由】    竊盜
【裁判全文】
臺灣臺中地方法院刑事判決              94年度易字第2552號
公  訴  人  臺灣臺中地方法院檢察署檢察官
被      告  丙○○
上列被告因竊盜案件，經檢察官提起公訴（九十四年度偵緝字第
一八八○號），本院判決如下：
    主    文
丙○○意圖為自己不法之所有，而侵占離本人所持有之物，處罰
金肆仟元，如易服勞役，以參佰元折算壹日。
    事  實
一、丙○○於民國九十四年八月十八日二十一時許，在臺中市○
    區○○路九一號中國醫藥大學前之公車候車站牌處，見因受
    傷行動不便而須使用柺杖之丁○○在該處等候公車，乃於公
    車到站時，幫忙丁○○拿柺杖，以便丁○○順利登上公車，
    惟於丁○○搭上公車後，丙○○發現丁○○將其所有之手提
    包遺留在公車候車站牌座椅上，而脫離丁○○之持有，竟意
    圖為自己不法之所有，將前開手提包（內有新臺幣【下同】
    三千二百元、國際牌行動電話一支、國民身分證、全民健保
    卡、中國國際商業銀行信用卡、玉山銀行信用卡及聯邦銀行
    信用卡各一張、私人文件等物）侵占入己。嗣丁○○發現其
    手提包未帶上公車，改搭計程車趕回候車站牌找尋時，發現
    丙○○翻動其所有之手提包，乃報警處理，當場查獲。
二、案經臺中市警察局第二分局報請臺灣臺中地方法院檢察官偵
    查起訴。
    理  由
一、上開事實，業據被告丙○○於本院審理時坦承不諱（見本院
    卷第六二頁、第六三頁），核與證人即被害人丁○○於警詢
    及本院審理時證述遺忘皮包及遭侵占之情節相符合（見警卷
    第三頁、第四頁、本院卷第五六頁、第五七頁），且經證人
    即計程車司機甲○○於警詢時證述明確（見警卷第五頁、第
    六頁），此外，並有照片二幀、贓物認領保管單一紙在卷可
    稽，被告之自白與事實相符，應堪採信。
    本件事證明確，被告犯行堪以認定。
二、核被告丙○○所為係犯刑法第三百三十七條之侵占脫離本人
    所持有之物罪。公訴人雖認被告所犯係刑法第三百二十一條
    第一項第六款之加重竊盜罪，惟查：被告丙○○於本院審理
    時辯稱：皮包係被害人丁○○放在公車站的椅子上忘記拿等
    語（見本院卷第六二頁），而證人即被害人丁○○於本院審
    理時證稱：伊坐下來時，皮包可能是放在旁邊的椅子上，..
    . 伊上公車後就發現皮包不見了，至於皮包是怎麼跑到被告
    丙○○手上，伊當時怕公車跑掉，沒有注意，所以伊不敢確
    定，... 伊不曉得有無將皮包一併交給被告，而被告將柺杖
    還伊時，伊亦未注意被告手上是否有伊之皮包或其他東西等
    語（見本院卷第五七頁、第五八頁、第五九頁），可見證人
    即被害人丁○○等候公車時確曾將手提皮包置於座椅上，而
    證人即被害人丁○○因受傷行動不便須以柺杖支撐，其行動
    能力自較為緩慢，故其於公車到站時，為免錯過公車而急於
    上車，未注意隨身攜帶之所有物品，而將手提皮包遺留在座
    位上，亦非不能想像，再者，證人即被害人丁○○所使用者
    乃手提皮包，具有相當之體積，並非體積較小之皮夾，被告
    丙○○實難利用幫忙證人即被害人丁○○拿柺杖或上車時下
    手行竊而不被發覺，故尚難僅因被告丙○○於公車站牌處翻
    動證人即被害人丁○○所有之手提皮包，即遽而論以竊盜罪
    。惟查刑事訴訟法第三百條所謂變更起訴法條，係指在不擴
    張及減縮單一法益及同一被害客體之原則下，法院得就有罪
    判決，於不妨害基本社會事實之範圍內，得自由認定事實，
    變更檢察官所引應適用之法條而言，「侵占離本人所持有之
    物罪」與「竊盜罪」，俱以不法手段占有領得財物，其客觀
    構成要件之主要事實雷同，二罪復同以意圖為自己或第三人
    不法之所有為主觀構成要件，同以他人財物為客體，同為侵
    害財產法益之犯罪，罪質尚無差異，並無擴張或減縮單一法
    益及同一被害客體，基本事實相同，公訴意旨就法條之適用
    既有所誤會，自應依法變更檢察官所引應適用之起訴法條，
    改依侵占脫離本人所持有之物罪論處。爰審酌被告素行、犯
    罪動機、目的、手段、所生危害及犯後態度等一切情狀，量
    處如主文所示之刑，並諭知易服勞役之折算標準。
據上論斷，應依刑事訴訟法第二百九十九條第一項前段、第三百
條，刑法第三百三十七條、第四十二條第二項，罰金罰鍰提高標
準條例第一條前段、第二條，判決如主文。
本案經檢察官乙○○到庭執行職務。
中    華    民    國    95    年    2     月    27    日
                  刑事第九庭    審判長法  官  陳得利
                                      法  官  何世全
                                      法  官  余德正
以上正本證明與原本無異。
如不服本判決，應於送達後十日內向本院提出上訴狀（須附繕
本），上訴於臺灣高等法院臺中分院。
                                      書記官  廖日晟
中    華    民    國    95    年    2     月    27    日
附錄論罪科刑法條
刑法第337條
意圖為自己或第三人不法之所有，而侵占遺失物、漂流物或其他
離本人所持有之物者，處五百元以下罰金。


司法院資訊處製作；財團法人民間司法改革基金會備份。
